臺灣高雄地方法院刑事判決　　　　　　　94年度訴字第1284號
公　訴　人　臺灣高雄地方法院檢察署檢察官
被　　　告　乙○○　男　48歲.
上列被告因搶奪案件，經檢察官提起公訴（94年度偵字第1959號
），本院判決如下：
    主  文
乙○○竊盜，累犯，處有期徒刑壹年。
    事  實
一、乙○○前於民國92年間因妨害公務案件，經法院判處有期徒
    刑3 月確定，甫於93年2 月5 日執行完畢。詎仍不知悔改，
    於94年1 月11日上午10時25分許，在位於高雄市○○區○○
    路之老人亭前，見甲○○駕駛劉桂珍所有供養老院宣傳車使
    用之車牌號碼ZP-7502 號自用小貨車行經該處，竟意圖為自
    己不法之所有，佯向甲○○告知老人亭內有多名老人，甲○
    ○不疑有他，將車暫停路旁且未熄火即下車前往老人亭散發
    宣傳單時，乙○○趁甲○○不及注意之際，將該車駕離現場
    而竊取之，得手後，經甲○○自後追趕並報警處理，而於同
    日上午10時30分許，在高雄市鹽埕區○○○路與大仁路口攔
    獲。
二、案經高雄市政府警察局鹽埕分局報告臺灣高雄地方法院檢察
    署檢察官偵查起訴。
    理  由
一、訊據被告矢口否認有何竊盜之犯行，辯稱其係欲協助甲○○
    宣傳養老院始將該車駛離現場，其主觀上並無為自己不法所
    有之意圖云云。經查：
  (一)被告確有於前揭時地向甲○○告知老人亭內有多名老人，俟
    甲○○前往老人亭散發宣傳單時，被告即未經甲○○之同意
    ，擅自將上開自用小貨車駕離現場，嗣經甲○○自後追趕並
    偕警在高雄市鹽埕區○○○路與大仁路口攔獲等情，為被告
    所自承不諱，核與證人甲○○於偵訊時證述之情節相符，而
    證人甲○○之上開陳述，性質上屬被告以外之人於偵查中向
    檢察官所為之陳述，且供前業經具結在案，此有臺灣高雄地
    方法院檢察署訊問筆錄及證人結文各1 份在卷可稽，客觀上
    亦無何顯不可信之情況，依法自得為證據。此外，復有高雄
    市政府警察局鹽埕分局警備隊扣押筆錄、扣押物品目錄表、
    甲○○出具之贓物認領保管單、車籍作業系統查詢認可資料
    各1 份及照片2 張存卷可查，足認被告之前揭自白與事實相
    符，堪予採信，其確有趁甲○○於散發宣傳單而不及注意之
    際，擅自將上開自用小貨車駛離現場之事實，堪予認定。
  (二)被告固以前揭情詞置辯，惟其先於警詢時供稱：「我告訴他
    （指甲○○）我幫他開到養老院，我才開走。」（警卷第2
    頁），再於偵訊時供稱：「我是開車出去兜著玩。... 我是
    開著玩的。」（偵卷第9 頁），嗣於本院審理時則改稱係欲
    協助甲○○宣傳養老院而將該車駛離現場云云（本院卷第46
    頁），綜觀被告上開所辯，顯有前後不一之瑕疵，已難遽予
    採信。參以證人甲○○於偵訊時證稱：「被告叫我下車發廣
    告傳單，被告不到1 分鐘就爬上我的車，並馬上將車開走..
    . 我借1 個員警的機車，我坐後座，追了被告約5 、6 條街
    。」等語（偵卷第15頁），依被告之年齡、智識，理應明知
    如欲協助駕車宣傳養老院，即應先徵得甲○○之同意，方符
    常理，乃其竟趁甲○○不及注意之際，擅自將車駛離現場，
    並任由甲○○自後追趕5 、6 條街仍拒不還車，顯與常理有
    悖，足見被告向甲○○告知可前往老人亭內散發宣傳單之際
    ，即有擅自駛離該車之不法所有意圖甚明。其前揭所辯，應
    係事後卸責之詞，不足採信。
  (三)綜上所述，被告之前揭竊盜犯行，洵堪認定，本件事證已臻
    明確，應依法論科。
二、按刑法上之搶奪罪及竊盜罪之犯罪構成要件，雖均以意圖為
    自己或第三人不法之所有為主觀要件，惟搶奪行為係指趁人
    不備或不及抵抗之際，公然施用不法之腕力掠取他人支配範
    圍內之物，移轉於自己實力支配之下而言；竊盜行為則係指
    未經他人之同意，擅自以和平之手段使物脫離他人之監督，
    移歸於自己實力支配之下而言。是如被告意圖為自己不法之
    所有，未經他人之同意，以和平之手段取得他人之財物，即
    應構成竊盜罪，而非搶奪罪。本件被告係趁甲○○下車散發
    宣傳單之際，未經同意即擅自將車駛離現場，客觀上並無公
    然施用不法腕力之情事，是核其所為，係犯刑法第320 條第
    1 項之普通竊盜罪。被告前於92年間因妨害公務案件，經法
    院判處有期徒刑3 月確定，甫於93年2 月5 日執行完畢，此
    有臺灣高等法院被告前案紀錄表1 份在卷可稽，其於有期徒
    刑執行完畢後，5 年內再犯本件有期徒刑以上之罪，為累犯
    ，應依法加重其刑。公訴人認被告係犯同法第325 條第1 項
    之普通搶奪罪，尚有未合，惟其基本事實同一，本院自應予
    審理，並變更起訴法條。爰審酌被告正值年輕力壯，竟不思
    自食其力，於光天化日之下公然竊取他人財物，且犯後猶藉
    詞卸責，毫無悔意，惟念及被告竊得上開自用小貨車後，隨
    即為警查獲，其犯罪所造成之損害尚微等一切情狀，量處如
    主文所示之刑，以資懲儆。至扣案之鑰匙1 支並非被告所有
    之物，且與本案無關，此業據被告供明在卷，自不得宣告沒
    收之，附此敘明。
據上論斷，應依刑事訴訟法第299 條第1 項前段、第300 條，刑
法第320 條第1 項、第47條，罰金罰鍰提高標準條例第1 條前段
，判決如主文。
本案經檢察官丙○○到庭執行職務。
中　　華　　民　　國　　94　　年　　7 　　月　　15　　日
                  刑事第十一庭  審判長法  官  徐美麗
                                      法  官  高增泓
                                      法　官  鄭詠仁
以上正本證明與原本無異。
如不服本判決，應於判決送達後10日內，向本院提出上訴狀。
                                      書記官  蔡妮君
中　　華　　民　　國　　94　　年　　7 　　月　　15　　日
附錄法條：
刑法第320 條第1 項
意圖為自己或第三人不法之所有，而竊取他人之動產者，為竊盜
罪，處5 年以下有期徒刑、拘役或500 元以下罰金。
